臺灣臺南地方法院民事判決　　　　　　　95年度勞訴字第25號
原　　　告　丁○○
訴訟代理人　郭家祺律師
被　　　告　盟藝實業有限公司
　　　　　　　　　　　　號
法定代理人　戊○○
訴訟代理人　鄭世脩律師
上列當事人間請求給付資遣費事件，經本院於民國96年1月8日言
詞辯論終結，判決如下：
    主      文
被告應給付原告新臺幣陸拾肆萬柒仟貳佰肆拾壹元，及自民國九
十五年八月二日起至清償日止，按週年利率百分之五計算之利息
。
原告其餘之訴駁回。
訴訟費用由被告負擔百分之九十九，餘由原告負擔。
本判決於原告以新臺幣貳拾壹萬陸仟元為被告供擔保後，得假執
行。但被告如於執行標的物拍定、變賣前，以新臺幣陸拾肆萬柒
仟貳佰肆拾壹元為原告預供擔保，得免為假執行。
原告其餘假執行之聲請駁回。
    事實及理由
一、本件原告起訴主張
（一）原告自民國86年1月1日起受僱於被告擔任技術員，後來被
      告將原告派往柬埔寨之工廠工作，詎於94年2月14日被告
      突然要求原告從柬埔寨回台時，才知被告為推動「鷹式管
      理改造」，竟以所謂「不配合公司政策，不負予任何責任
      」為由，以電子郵件通知公司管理部門將原告從94年2月
      14日「停職」，原告甚是訝異，後來，被告要求原告於94
      年3月1日寫下「悔過書」後，又將原告派至柬埔寨擔任「
      廠長」，原告於94年3月8日抵達柬埔寨後，被告要求原告
      須先簽署以前在任職期間從未簽過之「工作規則」（內容
      共八款），細觀該「工作規則」，有諸多不合理、不明確
      且不利於勞方之處，經查被告公司尚無其他員工簽寫該工
      作規則，可見該工作規則根本並不存在，而是為原告特設
      用以刁難原告的。原告當時認為在未經詳細協商前，不願
      簽名，而丙○○經理乃向原告表示公司副總庚○○指示「
      原告未簽名前不能進廠」，因此，丙○○經理先安排原告
      住工廠附近之旅館，原告在旅館等候六、七天卻未能進工
      廠，因身上所攜帶之零用錢已花完，只好先回台灣。原告
      回台灣後，立刻到位於臺南縣佳里鎮萊芊寮1之29號被告
      公司之處所報到，但等候數天被告卻未派工作給原告，此
      有證人己○○、甲○○、乙○○之證詞可證。雖被告主張
      於94年3月20日以張貼公告方式，並以原告連續曠職三日
      為由終止勞動契約云云，然原告並未接獲由被告於94年3
      月20日提出之合法正式通知。俟被告94年4月5日發薪日時
      ，原告始發現被告公司並未給付94年2月14日以後及3月份
      薪水予原告。
（二）又被告雖主張原告經常性怠忽職守，致客戶經常退貨並向
      被告求償，造成公司損失重大云云，然：原告在被告柬埔
      寨廠係擔任技術顧問，若有因瑕疵被退貨，乃屬生產管理
      與品質管理之問題，與原告無關，且原告如有怠忽職守致
      客戶經常退貨情形發生，何以負責管理柬埔寨廠之副總庚○○及工廠品管部門之主管不必負責？又若原告有怠忽職
      守致客戶經常退貨造成公司損害之情事，理應降級、減薪
      或調至不重要之職務，為何還會把原告升級指派擔任廠長
      ，豈不有嚴重矛盾？
（三）按除資遣外，雇主解僱勞工，須有勞動基準法第12條之事
      由，又按工資應由僱主按時發給，有勞動基準法第12 條
      、第23條規定可參。再者，雇主違反勞動契約或勞工法令
      ，致有損害勞工權益之虞者，勞工得不經預告終止勞動契
      約，並得請求雇主發給資遣費，勞動基準法第14條第1項
      第6款、第4項、第17條規定可參。被告公司無故將原告「
      停職」，亦未發給原告薪資，顯然已違反勞動契約及勞工
      法令，原告得依法終止勞動契約請求給付資遣費。
（四）查原告自86年1月1日起至94年4月6日被告終止勞動契約止
      ，年資為八年四月又六天，自勞動契約終止回溯六個月期
      間之工資為94年3月65,000元、94年2月65,000元、94年1
      月65,000元、93年12月66,000元、93年11月65,000元、
      93年10月66,000元，合計工資總額為392,000元，該期間
      總日數為182日，日平均工資為2,153元，月平均工資為6
      4,615元。依勞動基準法第17條資遣費計算方式，原告得
      請求8又5/12個月平均工資之資遣費，亦即543,843元，惟
      原告僅起訴請求資遣費538,578元。
（五）又兩造勞動契約在94年4月6日終止，於終止前，僱傭關係
      仍存在，被告應給付薪資，惟被告卻未給付94年2月15日
      起至94年4月6日止總計51天之薪資，按原告之日平均工資
      2,153元計算，被告尚積欠原告薪資為109,803元，惟原告
      僅起訴請求給付薪資108,783元，原告基於勞動契約薪資
      給付請求權自得請求被告給付薪資108,783元，以上二項
      金額合計為647,361元。
（六）被告在94年2月14日以電子郵件通知公司管理部門將原告
      於94年2月14日「停職」，該「停職」之決定，並無任何
      法律上之依據（因被告並無任何可將原告「資遣」或「解
      僱」之法律上理由），因此，兩造之勞動契約關係仍然存
      在，惟被告既然將原告「停職」，即是不要原告再去上班
      之意，可視為被告拒絕受領原告服勞務，按債權人對於已
      提出之給付，拒絕受領或不受領者，自提出時起，負遲延
      責任（民法第234條）。又按僱用人受領勞務遲延者，受
      僱人無補服勞務之義務，仍得請求報酬，民法第487條前
      段定有明文，基上，原告在94年2月15日以後，仍可請求
      被告給付薪資至兩造之僱傭關係終止為止。
（七）本件經原告於94年4月6日向財團法人台南勞資事務基金會
      申請勞資爭議協調請求給付資遣費，協調不成立，原告復
      於94 年4月29日向台南縣政府申請勞資爭議調解，調解亦
      不成立。為此，爰依勞動基準法第14條第1項第6款、第4
      項、第17條規定及勞動契約關係，請求被告給付資遣費、
      所積欠薪資及法定遲延利息等情。並聲明：1.被告應給付
      原告647,361元，及自起訴狀繕本送達翌日起至清償日止
      按週年利率百分之5計算之利息。2.願供擔保，請准宣告
      假執行。
二、被告則以：
（一）查原告在柬埔寨擔任技術顧問期間，因能力控管疏失，導
      致被告賠償廠商美金49,472.64元，被告遂於94年2月14日
      以電子郵件形式將原告停職，後原告於94年3月1日回國開
      會檢討簽立悔過書，再回柬埔寨擔任廠長職務時，原告不
      願進廠，經被告派總務經理丙○○前往飯店規勸原告進廠
      ，原告仍無進廠意願，期間長達8天，故本件係因原告經
      常性怠忽職守，致客戶經常退貨並向被告客訴求償，造成
      被告重大損失，是以被告要求原告簽署一紙「員工工作規
      則」書面要求原告遵守，然原告自知無法遵守拒絕簽名，
      且無故不到柬埔寨廠上任廠長乙職，又回台灣後，未向公
      司報告、解釋，係無正當理由繼續曠工三日，構成勞動基
      準法第12條1項第6款之違反，為此，被告自原告繼續曠職
      滿三日後起算一星期，即自94年3月20日採張貼公告於公
      告欄方式，終止兩造間之勞動契約。
（二）本件依因原告無故曠職三日以上，經被告不經預告終止兩
      造間之勞動契約，原告自不得向被告請求給付資遣費，又
      被告確未給付原告94年2月15日起至94年3月20日止之薪資
      ，惟自94年3月21日起至94年4月6日止之薪資，因被告業
      經於94年3月20日終止兩造間之勞動契約，故被告已無給
      付原告該期間薪資之義務等語，資為抗辯。並聲明：1.原
      告之訴駁回。2.如受不利判決，願供擔保，請准宣告免為
      假執行。
三、兩造不爭執之事實：
（一）原告自86年1月1日起受僱於被告擔任技術員，迄94年間終
      止勞動契約為止，自勞動契約終止回溯6個月期間之工資
      為94年3月65,000元、94年2月65,000元、94年1月65,000
      元、93年12月66,000元、93年11月65,000元、93年10月66
      ,000 元，合計工資總額為392,00 0元，該期間總日數為1
      82日，日平均工資為2,153元，月平均工資為64,615元，
      有原告所提出之86年度綜合所得稅各類所得資料清單、87
      年度綜合所得稅核定通知書、薪資條、可稽，且為兩造所
      不爭執。
（二）被告公司於94年2月14日以電子郵件發送予原告，記載：
      「黃中立從14/02/2005停職，不配合公司政策，不負于任
      何責任」，將原告停職，並要求原告在94年3月1日書立悔
      過書一紙予被告，有原告所提出之電子郵件及悔過書附卷
      可憑。
（三）被告公司自94年2月15日起即未給付原告薪資，當時原告
      每月薪資為65,000元。
（四）被告於94年3月初派遣原告至柬埔寨工廠擔任「廠長」職
      務，94年3月8日原告抵達柬埔寨工廠，被告公司要求原告
      應先簽署一紙「工作規則」，若不簽署該紙「工作規則」
      不得進工廠工作，原告拒絕簽署該紙「工作規則」，被告
      公司以原告不簽工作規則為由拒絕原告進入柬埔寨工廠工
      作，此後被告公司未再安排原告其他工作職務，有原告所
      提出之「工作規則」一紙附卷可考。
（五）原告遭被告公司拒絕進入柬埔寨工廠工作，經由證人丙○○安排居住柬埔寨旅館六、七日，於94年3月中旬返回台
      灣。
（六）原告於94年4月6日向財團法人臺南勞資事務基金會申請勞
      資爭議協調，請求給付資遣費，但協調不成立；原告又於
      94 年4月29日向臺南縣政府申請勞資爭議調解，調解亦不
      成立，有原告所提出臺南縣勞資爭議協調申請書、臺南縣
      政府勞資爭議調解紀錄、勞資爭議調查結果及調解方案、
      財團法人臺南勞資事務基金會勞資爭議協調紀錄可稽。
四、得心證之理由：
    本件經依民事訴訟法第268條之1規定，使當事人整理並協議
    簡化爭點後，兩造同意將所整理之爭執與不爭執事項，做為
    本件辯論及判決之基礎。兩造之爭執事項為：（一）原告是
    否無正當理由繼續曠工三日？被告是否依勞動基準法第12條
    第1項第6款前段規定，在94年3月20日以張貼公告方式已合
    法終止兩造間勞動契約？（二）被告有無違反勞動契約及勞
    工法令，致有損害勞工權益之虞情形？原告是否依勞動基準
    法第14條第1項第6款規定，在94年4月6日以意思表示方式已
    合法終止兩造間勞動契約？（三）原告得否依勞動契約請求
    被告給付自94年2月15日起至94年4月6日止之薪資108,783元
    ？（四）被告應否給付原告資遺費？其金額為何？茲將本院
    得心證之理由，分述如下：
（一）原告曠工非屬無正當理由，被告不得依勞動基準法第12
      條第1項第6款前段規定終止兩造間勞動契約，且被告亦未
      合法終止兩造間勞動契約：
  １、按勞工無正當理由繼續曠工三日者，雇主得不經預告終止
      契約，勞動基準法第12條第1項第6款定有明文。據此規定
      可知，雇主得不經預告終止契約者，必須具備：(一)勞工無
      正當理由曠工，(二)繼續曠工三日之法定要件，若僅符合其
      中之一者，尚不構成終止契約之事由。從而，勞工雖繼續
      曠工三日，但其曠工非屬無正當理由者，雇主即不得據以
      終止契約（參照最高法院84年度臺上字第1275號判決）。
  ２、原告主張被告於94年3月初派遣原告至柬埔寨工廠擔任「
      廠長」職務，94年3月8日原告抵達柬埔寨工廠，被告公司
      要求原告應先簽署一紙「工作規則」，若不簽署該紙「工
      作規則」不得進工廠工作，原告拒絕簽署該紙「工作規則
      」，被告公司以原告不簽工作規則為由拒絕原告進入柬埔
      寨工廠工作，此後被告公司未再安排原告其他工作職務，
      有原告所提出之「工作規則」一紙附卷可考，且為兩造所
      不爭執。被告辯稱原告未入廠工作構成無正當理由曠工三
      日云云，雖據舉出證人即被告柬埔寨工廠已離職之業務及
      總務人員丙○○、及被告柬埔寨工廠副總庚○○為證，查
      證人丙○○證稱：「當時副總庚○○有擬了壹份廠規給原
      告簽，我拿到機場給原告，說這是工廠方面的規定，我說
      你看了之後，與我一起到工廠去報到，但原告卻到飯店去
      ，沒有進去工廠。」「依據我的職務，我是管理人事及財
      務，八點都是柬埔寨的廠規，不管台灣籍或大陸籍或柬埔
      寨籍的人進入工廠都要簽立，我也有簽立這份廠規。」「
      （問：是否每一個人簽的工作規則都有該份工作規則的上
      面記載「黃董再次給予最後機會，再次任職入廠，一切遵
      照工廠規定，如抗議違反，立即自動離職，絕不可爭議。
      以下所定要求能接受在簽名，不能接受立即出廠﹗」的內
      容？）只有原告要簽立的廠規才有，才他人的部分都沒有
      ，因為我們沒有犯規。」「工作規則第一點到第七點在柬
      埔寨的勞工法令都有規定，第八點在我簽立的廠規內容沒
      有這一點。」等語（見本院95年12月4日言詞辯論筆錄）
      ；證人庚○○證稱：「這份工作規則是我寫的，因為被告
      法定代理人戊○○有指示說原告出貨遭客戶索賠，被告法
      定代理人戊○○有指示，原告要再回到柬埔寨任職的話，
      要原告檢討在柬埔寨賠款事件的過失，該份工作規則就是
      我們柬埔寨工廠的廠規，每個人都要這樣做，我將廠規寫
      成這份工作規則。我沒有簽立同樣內容的工作規則，證人
      丙○○及其在柬埔寨工作的台灣籍幹部都有簽立同樣內容
      的廠規。這份廠規八點內容為公司訂立的。」「（問：工
      作規則的上面記載「黃董再次給予最後機會，再次任職入
      廠，一切遵照工廠規定，如抗議違反，立即自動離職，絕
      不可爭議。以下所定要求能接受在簽名，不能接受立即出
      廠﹗」，該內容是何人所書寫或何人授意的？是否每份廠
      規都有同樣的內容？）這幾句話是我書寫的，我是副總，
      我有權利這樣寫，被告法定代理人戊○○沒有授權要我這
      樣處理，別人簽立的廠規就沒有這幾句話，這是針對原告
      所寫的，因為原告有犯錯。」「（問：為何沒有簽立工作
      規則，不得入廠工作，是否全體員工一律適用？）只有幹
      部的員工要簽立而已，證人丙○○也是適用這個標準。」
      「（問；; 不接受工作規則，不能入廠工作，有無與勞工
      協商或依據其他法令？）我認為這是廠規與責任，這是當
      然的，沒有與勞工協商及法令依據。」等語（見同上筆錄
      ）。然查：
    (1)證人郭鍚麟證稱該份由證人庚○○所撰寫的「工作規則」
      ，不管台灣籍或大陸籍或柬埔寨籍的人進入工廠都要簽立
      ，渠也有簽立這份廠規，惟證人庚○○則證稱：渠沒有簽
      立同樣內容的工作規則等語，證人庚○○既係台灣籍，縱
      擔任副總之管理職，惟二名證人既均證稱該「工作規則」
      為廠規，則凡進入工廠工作，不論為工人、幹部、管理階
      層，自均應簽立同樣內容的「工作規則」，二人所證已有
      矛盾之處。
    (2)又證人郭鍚麟雖證稱：伊有簽立該份「工作規則」，工作
      規則第一點到第七點在柬埔寨的勞工法令都有規定，第八
      點在我簽立的廠規內容沒有這一點云云，查依原告所提出
      「工作規則」，其第一點至第七點規定「一護照、機票要
      交到人事部。二星期一至星期五正常上班晚上不准出廠。
      三休假日晚上10點前要入廠。四工作進度和產量目標要達
      到公司要求，這點不能做主，也不必來上班，免得公司浪
      費薪資。五出貨交期遭到客戶退貨賠款要負責任。七客人
      於現場上的要求要全力配合，不可默默不問，推卸責任。
      八遵照客人指示，從此不可叫客人幫忙管理！諸如此類的
      話！與工作無關！」依上開記載內容，均係特定工廠的作
      息或管理要求，且其令勞工就退貨負損害賠償責任之規定
      ，就退貨原因及歸責要件均不明確，顯非一般勞動條件的
      基本規定，衡情不可能為勞工法令的規定內容，證人丙○○證稱上開第一點至第七點在柬埔寨的勞工法令都有規定
      云云，既未提出任何柬埔寨的勞工法令為證，顯不足採信
      。
    (3)證人庚○○為被告法定代理人戊○○之妹婿，二人有親屬
      關係，所為證詞又有矛盾之處，應有偏頗之虞。
      綜上所述，證人丙○○及庚○○證稱就該紙「工作規則」
      係被告柬埔寨工廠的廠規云云，顯屬不實，不足採信。再
      參諸該工作規則記載「黃董再次給予最後機會，再次任職
      入廠，一切遵照工廠規定，如抗議違反，立即自動離職，
      絕不可爭議。以下所定要求能接受在簽名，不能接受立即
      出廠﹗」的內容，足信該紙「工作規則」係被告單方片面
      ，且僅針對原告個人所定「工作規則」甚明。
  ３、按雇主僱用勞工人數在三十人以上者，應依其事業性質，
      訂立工作規則，報請主管機關核備後並公開揭示之。又工
      作規則違反法令之強制或禁止規定或其他有關該事業適用
      之團體協約規定者，無效，勞動基準法第70條、第71 條
      分別定有明文。次按行使權利，應依誠實及信用方法，民
      法第148條第2項定有明文，上訴人係勞動契約之資方，固
      得因經營管理需要而變動攸關勞工勞動條件之工作或退休
      有關事項，但為保障較為弱勢之勞工權益，除法律明定或
      契約具體約定外，尚不得以勞工曾概括同意可由資方逕行
      變更工作或退休內容事項，遽謂資方所為不利勞工之相關
      事項變更，均毋庸取得勞工之同意（參照最高法院91年度
      臺上字第1040號判決）。又按勞動基準法施行細則第7條
      第1款規定，工作場所及應從事之工作有關事項應於勞動
      契約中由勞資雙方自行約定，故其變更亦應由雙方自行商
      議決定。如雇主確有調動勞工工作必要，應依下列原則辦
      理：基於企業經營上所必需；不得違反勞動契約；
      對勞工薪資及其他勞動條件，未作不利之變更；調動後
      工作與原有工作性質為其體能及技術所可勝任；調動工
      作地點過遠，雇主應予以必要之協助。（內政部74年9月5
      日台內勞字第328433號函）。查被告針對原告所定之「工
      作規則」，其內容關於原告工作時間、休假、應遵守的紀
      律、離職等工作條件片面為不利於原告之變更，參諸前開
      說明，本諸誠實及信用原則、公平原則，應取得原告之同
      意，否則應認為無效，自無拘束原告之效力。查被告指派
      原告擔任柬埔寨工廠之「廠長」職務，於原告抵達「柬埔
      寨」機場時，由證人丙○○持該紙「工作規則」至機場要
      求原告應先簽名，若未簽名即不得入廠工作，惟該紙「工
      作規則」內容既尚待兩造協商同意，則原告拒絕簽名，應
      認為有正當理由，因之，原告未入廠工作既因被告要求原
      告應先簽署該紙「工作規則」始得入廠，且被告自承公司
      以原告未於該紙「工作規則」簽名為由而拒絕原告入廠，
      此後亦未再安排原告其他工作職務，則原告未入廠工作自
      非屬無正當理由，參諸首開說明，被告自不得依勞動基準
      法第12條第1項第6款前段規定終止兩造間勞動契約。
  ４、又按雇主或勞工依勞動基準法之規定行使終止權，終止勞
      動契約書，依民法第263條準用第258條第1項規定，應向
      他方當事人以意思表示為之（參照最高法院82年度臺上字
      第1468號判決）。查被告辯稱終止兩造間勞動契約之方式
      係於94年3月20日左右以公告的方式，張貼公告在公司的
      公告欄將原告解僱云云，惟為原告所否認，按諸舉證責任
      分配原則，應由被告就此有利於己之事實，善盡舉證責任
      。查被告舉證人丙○○、庚○○為證。惟查證人郭鍚麟證
      稱：「（問：被告公司有無張貼公告要解僱原告？）我沒
      有看過．．．。」等語（見同上筆錄）證人庚○○證稱：
      「（問：被告公司有無張貼公告將原告解僱？）沒有張貼
      公告將原告解僱，原告到柬埔寨沒有進　入工廠工作，只
   　 有待了八天就回臺灣了。」等語（見同上筆錄），則上開
      二位證人所證，均不足以證明被告確曾以張貼公告方式解
      僱原告終止勞動契約，此外被告未再舉出任何證據為證，
      顯未盡其舉證責任，所辯已難採信。況被告訴訟代理人自
      承：「（解僱原告的公告）沒有合法送達原告」等語（見
      本院95年11月6日言詞辯論筆錄），參諸上開說明，自不
      生合法終止勞動契約之效力。
（二）原告以被告違反勞動契約及勞工法令，致損害原告權益之
      虞，依勞動基準法第14條第1項第6款規定，已在94年4月6
      日合法終止兩造間勞動契約：
  １、按雇主違反勞動契約或勞工法令致有損害勞工權益之虞者
      ，勞工得不經預告終止契約，勞工依前項第1款、第6款規
      定終止契約者，應自知悉其情形之日起，三十日內為之，
      勞動基準法第14條第1項第6款、第2項定有明文。
  ２、原告主張94年2月14日被告通知原告，指原告「不配合公
      司政策，不負予任何責任」為由，將原告「停職」，被告
      要求原告於94年3月1日寫下「悔過書」後，又將原告派至
      柬埔寨擔任「廠長」，原告於94年3月8日抵達柬埔寨後，
      被告要求原告須先簽署「工作規則」，未簽名不得入廠，
      原告未予簽名，亦未進入工廠，在旅館等候六、七天只好
      先回台灣。原告回台灣後，立刻到位於臺南縣佳里鎮萊芋
      寮1之29號被告公司之處所報到，但等候數天被告卻未派
      工作給原告，俟被告94年4月5日發薪日時，原告始發現被
      告公司並未給付94年2月14日以後及3月份薪水予原告，被
      告有違反勞動契約及勞工法令致有損害原告權益之虞，原
      告於94年4月6日通知被告終止兩造間勞動契約等情，被告
      對於曾於94年2月14日通知原告「停職」；原告曾於94年4
      月6日通知被告終止勞動契約及自94年2月14日起未給付原
      告薪資之事實不爭執，惟否認有何違反勞動契約或勞工法
      令情事，經查：
    (1)被告公司於94年2月14日以電子郵件發送予原告，記載：
      「黃中立從14/02/2005停職，不配合公司政策，不負于任
      何責任」，將原告停職，並要求原告在94年3月1日書立悔
      過書一紙予被告，有原告所提出之電子郵件及悔過書附卷
      可憑，且為被告所不爭執。被告雖辯稱原告在柬埔寨擔任
      技術顧問期間，因能力控管疏失，導致被告賠償廠商美金
      49,472.64元，被告遂於94年2月14日以電子郵件形式將原
      告停職云云，雖據舉證人庚○○為證，惟查，被告上開通
      知並未載明上開賠償事由，尚難認確因被告有因能力控管
      疏失，導致被告賠償廠商，而將原告停職。惟原告遲至94
      年4月6日始以上開事由通知被告終止兩造間勞動契約，揆
      諸上開規定已逾三十日之除斥期間，原告不得以此事由主
      張終止兩造間勞動契約。
    (2)又原告主張94年3月8日抵達柬埔寨後，原告未簽署「工作
      規則」，未進入工廠，在旅館等候六、七天只好先回台灣
      。原告回台灣後，立刻到位於臺南縣佳里鎮萊芋寮1之29
      號被告公司之處所報到，但等候數天被告卻未派工作給原
      告，俟被告94年4月5日發薪日時，原告始發現被告公司並
      未給付94年2月14日以後及3月份薪水予原告等情，業據原
      告舉出證人即已離職之被告公司員工己○○、甲○○、乙○○為證，證人己○○證稱：「駐海外工廠的幹部或是技
      術人員如果有回國，都會回到公司報到，都會帶一些文件
      或是東西交給公司，我的印象在去年三月中旬，有看到原
      告回到公司來報告，詳細日期我不清楚，我是在四月底被
      資遣，四月底之前我有看過原告回被告公司報到有二次，
      三、四月各一次，詳細時間我忘記了，我是在上班時間二
      次遇到原告回被告公司的。」證人甲○○證稱：「我在去
      年（94年）有遇到原告回到被告公司報到，時間是幾月份
      ，我不記得了，有幾次我也沒有計算，印象中我有遇到原
      告回被告公司報到。」證人乙○○證稱：「我在94年3月
      中旬有看到原告從柬埔寨工廠回到被告公司報到，原告回
      到公司報到有來樣品室找我，只是打招呼，沒有告訴我報
      到的情形，只要是海外人員回國都是要到公司報到的，這
      是例行性的。」等語（見本院95年11月6日言詞辯論筆錄
      ），查證人己○○、甲○○、乙○○目前均已離職，與兩
      造無任何親屬關係，就訴訟結果亦無利害關係，其所為證
      詞應堪採信，依上開證人所證，堪認原告於94年3月中旬
      自柬埔寨返國後，確曾返回被告公司報到，原告上開主張
      應屬實情。查，被告所定「工作規則」既違反誠信原則，
      未經與原告協商，原告自無簽署義務，惟被告以原告未於
      「工作規則」簽名為由拒絕原告入廠工作，原告拒絕簽署
      該「工作規則」既非無正當理由，則原告返回公司報到後
      ，被告自應本於勞動契約與原告協商新工作，乃被告未指
      派亦未與原告協商任何新工作，94年4月5日發薪日又未給
      付原告94年2月14日起至94年3月止之薪資，自屬違反勞動
      契約及勞工法令（勞動基準法施行細則第7條），原告於
      94 年4月6日通知被告終止兩造間勞動契約，既尚未逾三
      十日之除斥期間，應認為已生合法終止契約之效力，被告
      否認其事，應無可採。
（三）被告應給付原告自94年2月15日起至94年4月6日止之薪資
      108,783元：
  １、按僱用人受領勞務遲延者，受僱人無補服勞務之義務，仍
      得請求報酬。但受僱人因不服勞務所減省之費用，或轉向
      他處服勞務所取得，或故意怠於取得之利益，僱用人得由
      報酬額內扣除之，民法第487條定有明文。又雇主不法解
      僱勞工，應認其拒絕受領勞工提供勞務之受領勞務遲延。
      勞工無補上開期間服勞務之義務，並得依原定勞動契約請
      求該期間之報酬（參照最高法院89年度臺上字第1405號判
      決）。
  ２、原告主張被告未給付94年2月15日起至94年4月6日止總計
      51天之薪資等情，被告對於其未給付原告94年2月15日起
      至94年3月20日之薪資之事實不爭執，則被告自應給付原
      告94年2月15日起至94年3月20日止之薪資，至於被告另辯
      稱94年3月20日已終止兩造間勞動契約，94年3月21日起至
      94年4月6日止無給付原告薪資義務云云。查被告非法於94
      年3月20日解僱原告，不生終止勞動契約之效力，被告以
      已解僱原告為由未與原告協商新工作，而拒絕受領原告提
      供勞務，參諸上開說明，應認為被告受領勞務遲延，原告
      無補服勞務義務，而兩造間之勞動契約既仍有效存在，則
      原告自得請求被告給付94年3月21日起至94年4月6日止之
      薪資，被告否認其有給付該期間薪資義務云云，亦無可取
      。查原告當時每月薪資為65,000元，為兩造所不爭執，則
      被告應給付原告94年2月15日起至94年2月28日止之薪資32
      ,500 元（65,000×14/28＝32,500）、94年3月份薪資65,
      000元、94年4月1日起至94年4月6日止之薪資13,000元（
      65,000×6/30＝13,000），合計為110,500元，原告本件
      訴訟僅請求被告給付薪資108,783元，自屬有據，應予准
      許。
（四）被告應給付原告資遺費538,458元：
  １、按勞動基準法第17條規定於同法第14條勞工終止契約準用
      之。又雇主依前條終止勞動契約者，應依左列規定發給勞
      工資遣費：一在同一雇主之事業單位繼續工作，每滿一年
      發給相當於一個月平均工資之資遣費。二依前款計算之剩
      餘月數，或工作未滿一年者，以比例計給之。未滿一個月
      者以一個月計，勞動基準法第14條第4項、第17條分別定
      有明文。
  ２、查原告以被告違反勞動契約及勞工法令，致損害原告權益
　　　之虞，依勞動基準法第14條第1項第6款規定，已在94年4
  　　月6日合法終止兩造間勞動契約，參諸上開規定，原告自
      得請求被告給付資遣費。次查，原告自86年1月1日起受僱
      於被告擔任技術員，迄94年4月6日終止勞動契約為止，已
      工作8年3個月又6日，自勞動契約終止回溯6個月期間之原
      告工資為94年3月65,000元、94年2月65,000元、94年1月6
      5,00 0元、93年12月66,000元、93年11月65,000元、93
      年10月66,000元，合計工資總額為392,00 0元，該期間總
      日數為182日，日平均工資為2,153元，月平均工資為64,6
      15元，此為兩造所不爭執，則原告自得請求被告給付8又
      4/12個月資遣費即538,458元（64,615×8＋64,615×4/12
      ＝538,458.33元，小數點以下四捨五入），原告請求被告
      給付資遣費538,578元，就其中538,458元部分，即屬有據
      ，逾此範圍屬無據，不能准許。因之，原告請求被告給付
      薪資108,783元及資遣費538,458元，合計為647,241元，
      為有理由。
五、從而，原告依勞動基準法第14條第1項第6款、第4項、第17
    條規定及勞動契約關係，請求被告給付647,241元，及自起
    訴狀繕本送達翌日即95年8月2日起至清償日止按週年利率百
    分之5計算之利息，為有理由，應予准許，逾上開範圍，即
    無理由，不能准許。
六、兩造均陳明願供擔保，請准宣告假執行或免為假執行，關於
    原告勝訴部分，經核均無不合，爰分別酌定相當擔保金額准
    許之。至於原告敗訴部分，其假執行之聲請即失所附麗，應
    併予駁回。
七、據上論結，本件原告之訴為一部有理由、一部無理由，依民
    事訴訟法第79條、第390條第2項、第392條第2項、第3項，
    判決如主文。
中　　華　　民　　國　　96　　年　　1 　　月　　24　　日
                  民事第五庭法　官　鄭彩鳳
以上正本係照原本作成。
如對本判決上訴，須於判決送達後20日內向本院提出上訴狀
中　　華　　民　　國　　95　　年　　1 　　月　　24　　日
                                書記官　凌昇裕
